【裁判字號】    92,聲,76
【裁判日期】    920225
【裁判案由】    
【裁判全文】
臺灣桃園地方法院民事裁定  九十二年度聲字第七六號
    聲  請  人  庚○○
    送達代收人  壬○○
    相  對  人  癸○○
    相  對  人  乙○○
    相  對  人  己○○
    相  對  人  戊○○
    相  對  人  丙○○
    相  對  人  甲○○
    相  對  人  丁○○
    法定代理人  辛○○
右當事人間請求返還提存物事件，本院裁定如左：
    主      文
本院八十九年度存字第七九一號提存事件聲請人所提存之擔保物即美國花旗銀行台北
分行可轉讓定期存單壹張，面額共計新台幣參佰伍拾萬元（號碼：ＴＰ００一一一七
號），准予返還。
聲請程序費用由相對人負擔。
    理      由
一、本件聲請意旨略以：本件因債務人李弘海業於民國八十六年十月三十日死亡，而
    相對人等為其法定繼承人，因列渠等為相對人。聲請人前曾遵鈞院八十八年度全
    宙字第一七五七號民事假扣押裁定，提供面額新台幣三百五十萬元之美國花旗銀
    行台北分行可轉讓定期存單一張為擔保物，擔保對債務人李弘海之財產為假扣押
    所造成之損害，並以鈞院八十八年度存字第一五九五號提存事件提存後，聲請鈞
    院以八十八年度執全字第一三九三號假扣押執行債務人李弘海所有財產在案。其
    後並經鈞院八十九年度聲字第八八號裁定准許變換提存物，而以鈞院八十九年度
    存字第七九一號變換提存物供擔保在案。現因無假扣押必要，業經聲請人撤回假
    扣押之強制執行，聲請人並已以台北郵局第三十九支局第一八０六號存證信函定
    二十日以上期間催告受擔保利益人即相對人行使權利，該函並已於九十一年十一
    月十八日為相對人合法收受，然迄今均未見相對人有任何訴訟之主張，是聲請人
    爰依前開法條之規定，聲請取回因假扣押而提供之擔保物等語。並提出戶籍謄本
    、繼承系統表、本院八十八年度全宙字第一七五七號裁定、八十八年度存字第一
    五九五號提存書、本院八十九年度聲字第八八號裁定暨確定證明書、八十九年度
    存字第七九一號提存書、本院民事執行處囑託塗銷查封登記函、台北郵局第三九
    支局第一八０六號存證信函暨雙掛號回執等為證。
二、按擔保提存之提存人，若其提存係出於錯誤，經法院裁定返還確定者，得聲請該
    管法院提存所返還提存物。提存法第十六條第一項第五款定有明文。又訴訟終結
    後，供擔保人證明已定二十日以上之期間，催告受擔保利益人行使權利而未行使
    者，法院應依供擔保人之聲請，以裁定命返還其提存物。民事訴訟法第一百零四
    條第一項第二款亦有明文。另依同法第一百零六條，前開規定於其他依法令供訴
    訟上之擔保者準用之。前開所謂之「訴訟終結」，應從廣義解釋，包括執行程序
    在內，債權人如確已聲請撤銷假扣押裁定，並撤回假扣押執行之聲請，復定二十
    日以上之期間催告受擔保利益人行使權利而未行使者，應認已構成上開訴訟終結
    之要件，債權人自得聲請返還其因聲請假扣押而提供之擔保金。再依強制執行法
    第一百三十二條規定，債權人於收受假扣押或假處分裁定後已逾三十日者，不得
    聲請執行，是假扣押之供擔保人，於法院撤銷假扣押之執行後，其假扣押裁定因
    已逾上開三十日期間而不得聲請執行，供擔保人雖未聲請撤銷假扣押裁定，仍不
    影響其依法行使定期催告及返還擔保物之權利。
三、經查本院依職權調閱本院八十八年度全字第一七五七號假扣押及八十八年度執全
    字第一三九三號假扣押執行卷宗，聲請人確於八十八年十月十五日日向本院執行
    處聲請撤回該假扣押執行。雖聲請人當時聲請本院裁定假扣押及提存擔保物之相
    對人即受擔保利益人李弘海早於八十六年間即已死亡，聲請人乃無提存原因存在
    ，且對於當事人之認識發生錯誤而為提存，而屬提存錯誤，惟聲請人既已撤銷假
    扣押執行，並已定期催告相對人行使權利，亦有存證信函及回執附卷可稽。依上
    說明，聲請人聲請返還擔保金，核無不合，應予准許。
四、依民事訴訟法第九十五條、第七十八條，裁定如主文。
中      華      民      國    九十二    年      二      月    二十五    日
                                    臺灣桃園地方法院民事第二庭
~B法      官  管靜怡
右為正本係照原本作成
如對本裁定抗告須於裁定送達後十日內向本院提出抗告狀
中      華      民      國    九十二    年      三      月      三      日
~B法院書記官   趙芳媞


司法院資訊處製作；財團法人民間司法改革基金會備份。
